【裁判字號】    97,破更,2
【裁判日期】    970128
【裁判案由】    宣告破產
【裁判全文】
臺灣桃園地方法院民事裁定               97年度破更字第2號
聲  請  人  甲○○
上列當事人聲請宣告破產事件，經臺灣高等法院廢棄本院原裁定
第一次發回，本院裁定如下：
    主  文
聲請駁回。
程序費用由聲請人負擔。
    理  由
一、聲請意旨略以：聲請人為使父母有一較舒適之住所養老，遂
    與兄弟2 人共同以貸款方式購買住宅，起初信用尚佳，惟聲
    請人之兄弟因工作不定，聲請人之父患有高血壓無法工作而
    在家休養，而聲請人之母親又往生須支出喪葬費用等原因，
    致聲請人之經濟狀況吃緊，並欠下大筆債務，且聲請人原工
    作公司因財務失衡，薪水遲延半年分文未給，在無收入期間
    ，聲請人僅暫以銀行借貸支付各種開銷。雖聲請人嗣後在一
    間小型貿易公司找到工作，惟先前所累積之貸款債務已無法
    支付各銀行每月基本繳款金額，迫使聲請人再度借貸應急，
    加以之前借貸之多筆高利貸款及債務，利息皆將近20％，令
    人不堪負荷，日積月累，致聲請人之負債情況持續惡化。聲
    請人亦曾與債權人進行協商，惟光是利息每月就須付新台幣
    （下同）4 萬元，聲請人即便不吃不喝，一輩子無法還到本
    金，終使聲請人不得已停止支付，查聲請人現有之財產總額
    為503,000 元，而負債總額為2,399,295 元，負債顯然超過
    資產甚多，以致債務明顯不能清償，爰依破產法規定，請准
    宣告聲請人破產，俾早日清理債務等語。
二、按破產，對債務人不能清償債務者，宣告之，破產法第57條
    定有明文。所謂債務人不能清償其債務，係指債務人之財產
    狀態，對於一般金錢債務長久的不能支付而言。債務人能否
    支付，不能僅以債務人之現實財產為標準，必待動員其信用
    、勞力等力量，仍屬資力不足清償債務時，始足當之。
三、經查：
  (一)聲請人積欠債權銀行之債務，有聲請人提出之債權人清冊可
    參，並經本院依職權向三信商業銀行等7 家債權銀行查詢在
    案，聲請人所積欠債務分別為三信商業銀行319,374 元、萬
    泰商業銀行238,751 元、台新國際商業銀行26,507元、日盛
    國際商業銀行72,053元、安泰商業銀行546,717 元、中國信
    託商業銀行665,114 元、永豐商業銀行287,094 元，合計為
    2,155,610 元，有上開銀行之回函在卷可稽。又聲請人主張
    其現有現金123,000 元及94年10月出廠之福特六和汽車Tier
    ra（車牌號碼2428-MZ 、排氣量1,598 ㏄、型式C206-5X）
    一部，價值38萬元，合計財產總額為503,000 元，惟依聲請
    人陳述與其兄弟共同購買住宅，該住宅應有部分屬聲請人之
    資產，是聲請人之財產總額應逾其所陳報之503,000 元。
  (二)又聲請人之資產總額縱僅其所陳報之503,000 元，較諸其所
    負債務，不足約165 萬元，一時固無法清償全部債務。惟查
    聲請人係民國58年出生，目前僅年滿38歲，正值壯年，縱使
    無專業技能，亦堪認其具備相當之工作能力。且聲請人自93
    年度起至95年度，每年之薪資所得均在50萬元以上，95年度
    之薪資所得則為585,872 元（平均每月為48,823元），此亦
    經本院依職權調閱聲請人之稅務電子閘門財產所得調件明細
    表附卷可憑。是以計算聲請人工作至65歲止，能工作而取得
    收入之期間約尚有27年，聲請人於將來工作期間能賺取之薪
    資所得，加上聲請人目前尚有現金123,000 元及上開汽車1
    部（依中古之二手汽車市場估價約為23萬元至25萬元），已
    超過聲請人所積欠之債務甚多，況各銀行均表示聲請人欠款
    非鉅額，還款金額、期數、利率均可再協議，是聲請人扣除
    生活費用所需後，仍足以剩餘之資產分期償還現有債務。另
    聲請人雖主張其須扶養患有高血壓之父云云，惟查聲請人既
    自承尚有兄弟2 人（見本院96年度破字第26號卷第5 頁），
    則有其他同胞手足可共同分擔對聲請人之父之扶養義務，倘
    聲請人因此致不能維持自己生活者，依法得減輕其扶養義務
    ，足見聲請人尚有相當之清償能力，苟能儉省，必有餘款足
    供分期清償債務，尚難認聲請人對於其債務，已達「長久的
    不能支付」之情形。
  (三)再者，聲請人之債權人均係金融機構，當可循銀行公會啟動
    之「消費金融債務協商機制」，與各債權銀行協商簡化還款
    程序、降低利息，俾以合理之方式分期清償積欠各債權銀行
    之債務，而非將所餘資產用於破產程序所生之費用，致令各
    債權銀行因之損失對於聲請人之債權。是聲請人可透過與債
    權人之協商逐步清償其個人所積欠債務，顯較以強制免除債
    務之方式為破產，應較符合公平原則。且聲請人之債權銀行
    不過7 人，因債務尚有受償之希望，均不願宣告聲請人破產
    ，上開債務之借款利率亦非聲請人所稱皆將近20％（台新國
    際商業銀行代償卡循環利率15.99 ％、日盛國際商業銀行利
    率8 ％、安泰商業銀行利率12％、永豐商業銀行利率6.5188
    ％），利息即非聲請人所稱之每月須負4 萬元。且至此仍有
    債權銀行拋出可債務協商、優惠還款之善意等，此亦有上開
    銀行之回函可稽。準此，依聲請人之工作潛力、償債能力、
    債務金額與性質，聲請人尚無不能清償債務之情事，核與破
    產之要件即有未合，揆諸上揭法律規定及說明，本件聲請宣
    告破產，為無理由，應予駁回。
四、依破產法第5 條、民事訴訟法第95條、第78條，裁定如主文
    。
中    華    民    國    97    年    1     月    28    日
                  民事第二庭    法  官  蔡寶樺
以上正本係照原本作成
如對本裁定抗告須於裁定送達後10日內向本院提出抗告狀，並繳
納抗告費新臺幣1,000元
中    華    民    國    97    年    1     月    28    日
                                書記官  李宛儒


司法院資訊處製作；財團法人民間司法改革基金會備份。
